臺灣高雄地方法院刑事判決　　　　　　　96年度訴字第2261號
公　訴　人　臺灣高雄地方法院檢察署檢察官
被　　　告　丙○○
上列被告因毒品危害防制條例案件，經檢察官提起公訴（96年度
毒偵字第2790號），本院判決如下：
    主  文
丙○○施用第一級毒品，處有期徒刑拾月，減為有期徒刑伍月，
如易科罰金，以新台幣壹仟元折算壹日。
    事  實
一、丙○○前於民國91年間因施用毒品案件，經本院以91年度毒
    聲字第4126號裁定令入戒治處所施以強制戒治，嗣經本院先
    後為停止戒治、撤銷停止戒治之裁定，於92年12月18日強制
    戒治執行完畢因續執行徒刑出監。詎仍不知悔改，明知海洛
    因係毒品危害防制條例第2 條第2 項第1 款所明定之第一級
    毒品，不得持有、施用，竟於上開強制戒治執行完畢釋放後
    5 年內，復基於施用第一級毒品之犯意，於96年2 月6 日下
    午3 時40分許採尿時起回溯24小時內之某時，在不詳處所施
    用第一級毒品海洛因1 次，嗣丙○○因毒品案件在假釋期間
    內，經臺灣高雄地方法院檢察署觀護人於96年2 月6 日通知
    其前往採尿送驗，檢驗結果呈嗎啡之陽性反應，而查悉上情
    。
二、案經臺灣高雄地方法院檢察署檢察官偵查起訴。
    理  由
一、訊據被告丙○○矢口否認有何前揭施用毒品之犯行，並辯稱
    ：在本件採尿送驗前3 天，朋友找伊去PUB 飲酒作樂，同行
    4 個人中有一位朋友「阿傑」在抽香煙，伊發現「阿傑」的
    香煙可能摻有海洛因，可能因為這樣，伊之尿液驗出來才會
    有嗎啡陽性反應云云，惟查：
  (一)被告在臺灣高雄地方法院檢察署所採集之尿液經送台灣檢驗
    科技股份有限公司以酵素免疫法（EIA） 、氣相層析質譜儀
    法（GC/MS） 檢驗之結果，呈嗎啡陽性反應，有臺灣高雄地
    方法院檢察署受保護管束人尿液檢體監管紀錄表、台灣檢驗
    科技股份有限公司96年3 月1 日濫用藥物尿液檢驗報告（檢
    體編號：0000000000號，見96年度毒偵字第2790號卷宗第3
    頁）各1 紙附卷可稽。而人體施用第一級毒品海洛因後，一
    般可於2 至4 天內自尿液驗出嗎啡，施用海洛因後24小時內
    經尿液排出之量可達施用劑量之80％；一般吸入二手煙或蒸
    汽、粉末之影響程度，與空間大小、密閉性、吸入濃度多寡
    及吸入時間長短等因素有關，縱然吸食二手煙或蒸汽之尿液
    可檢出毒品反應，其濃度亦應遠低於施用者等情，有行政院
    衛生署管制藥品管理局93年12月23日管檢字第0930012204號
    、92年3 月10日管檢字第0920001495號函釋在卷可考。被告
    雖辯稱其並未施用毒品海洛因，並聲請傳喚證人即與其一同
    前往PUB 之友人甲○○，以證明其於採尿前曾前往PUB ，且
    該處有人在捲香菸施用海洛因之情，此固經證人甲○○於本
    院審理中結證稱：曾於96年2 月3 日，與被告及被告之友人
    「阿傑」、「小凱」一同前往四維路上之西部牛仔PUB 喝酒
    ，喝了大約一個小時多一點，便覺得頭暈暈的，想要吐，且
    有一種臭味，便想要回家，但被告要伊再坐一下，嗣後與被
    告一同搭計程車離開時，被告才跟伊說那臭味是海洛因等語
    （見本院卷第37頁），然證人甲○○亦另證稱：伊與被告等
    人11點多去，約1 點多回來，進去包廂約1 個多小時，「阿
    傑」開始抽煙，才聞到臭味，循著臭味發現是「阿傑」以香
    菸用啤酒沾的溼溼的才點燃，因伊覺得想吐，被告有叫「阿
    傑」不要抽，只有「阿傑」的煙特別短，隔了半小時「阿傑
    」再抽1 次，才第二次聞到臭味，之後再過約半小時伊與被
    告便一同離開等語（見本院卷第37至42頁），核與被告於本
    院審理中自承：渠等於96年2 月3 日在包廂內約坐了2 個小
    時，「阿傑」大概抽了3 支，伊從「阿傑」抽第一根煙時便
    知道「阿傑」在吸食海洛因等語大致相符（見本院卷第44至
    46頁），可見被告與友人「阿傑」等人前往PUB 飲酒作樂距
    本件之採尿時間即96年2 月6 日15時40分，2 者間隔已逾3
    日，且於包廂中僅有「阿傑」1 人以香菸摻以海洛因之方式
    施用毒品，4 人待在包廂內時間約2 小時，「阿傑」係進入
    包廂內後約1 個多小時，始開始施用海洛因，施用數量約3
    根香菸，據此推算，被告等人真正暴露於毒品二手煙環境中
    之時間至多為1 小時，然觀諸卷附台灣檢驗科技股份有限公
    司所出具被告尿液檢驗報告，其之檢出濃度仍高達1312ng/m
    l ，而高出標準閾值濃度呈陽性反應，揆諸上開說明，倘被
    告係於採尿前3 天，暴露於上開含有海洛因二手煙之環境內
    約僅1 小時之時間，豈可能檢驗結果仍呈嗎啡陽性反應，足
    徵被告上開所辯顯非可採。況被告既自承於「阿傑」點燃第
    1 根香菸時，其便知「阿傑」係在施用海洛因，衡以被告明
    知於斯時其仍處於毒品案件之假釋期間，自當更加小心謹慎
    ，又豈可能經證人甲○○反應頭暈、想吐，並要求一同離開
    時，卻竟仍置之不理，任憑繼續吸入二手煙，亦顯與常情不
    符，益證被告前開所辯殊非可採。
  (二)綜上，被告之尿液既已驗出嗎啡之陽性反應，且有科學之根
    據可證實其確曾施用海洛因，從而，被告施用第一級毒品海
    洛因之行為堪予認定。
二、按觀察、勒戒或強制戒治執行完畢釋放後，5 年內再犯毒品
    危害防制條例第10條施用毒品之罪者，應依法追訴，毒品危
    害防制條例第23條第2 項定有明文。查被告前因施用毒品案
    件，經本院以91年度毒聲字第4126號裁定令入戒治處所施以
    強制戒治，嗣經本院先後為停止戒治、撤銷停止戒治之裁定
    ，於92年12月18日強制戒治執行完畢因續執行徒刑出監等情
    ，有臺灣高等法院被告前案紀錄表1 份附卷可查。被告於前
    開強制戒治執行完畢釋放後5 年內再犯本件施用毒品案件，
    自應依法論科。
三、論罪科刑：
  (一)核被告所為，係犯毒品危害防制條例第10條第1 項之施用第
    一級毒品海洛因罪。被告持有第一級毒品海洛因之低度行為
    ，為其施用之高度行為所吸收，不另論罪。又查被告於91年
    間，因施用毒品案件，經本院以91年度訴字第2108號判處有
    期徒刑1 年確定，另因違反毒品危害防制條例等案件，先後
    經臺灣澎湖地方法院以92年度訴字第32號、94年度訴字第4
    號各判處有期徒刑1 年4 月、1 年6 月，2 罪併定應執行刑
    為有期徒刑2 年8 月確定，上開數罪接續執行，於95年1 月
    3 日因縮短刑期假釋出監，96年6 月3 日始假釋期滿等情，
    有前揭被告前案紀錄表1 份在卷可按，是被告於假釋期滿前
    ，即再犯本件施用第一級毒品之犯行，應不符刑法第47條第
    1 項所規定累犯之要件，而不構成累犯，公訴意旨認被告於
    93年12月18日已執行完畢而構成累犯，應依法加重其刑等語
    ，容有誤會，附此敘明。
  (二)爰審酌被告無視毒品對自身、家庭之戕害，及對社會治安可
    能造成潛在之危險，屢犯施用毒品之罪，於假釋期間內再犯
    本件施用毒品之犯行，足見其戒絕毒癮之意志不堅，本不宜
    寬貸，復於犯後否認犯行，未見悔意，惟念及施用毒品乃戕
    害自身健康，尚未直接危害他人等一切情狀，量處如主文所
    示之刑，又被告犯罪時間係在中華民國96年4 月24日以前，
    所犯之罪名為毒品危害防制條例第10條第1 項之罪，合於中
    華民國96年罪犯減刑條例第2 條第1 項第3 款所定減刑條件
    ，應依法減其宣告刑2 分之1 後，另參酌被告本件所犯情節
    ，諭知如主文所示易科罰金之折算標準，以示懲儆。
據上論斷，應依刑事訴訟法第299 條第1 項前段，毒品危害防制
條例第10條第1 項，刑法第11條前段、第41條第1 項前段，中華
民國96年罪犯減刑條例第2 條第1 項第3 款、第7 條、第9 條，
判決如主文。
本案經檢察官乙○○到庭執行職務。
中　　華　　民　　國　　96　　年　　8 　　月　　22　　日
                  刑事第十庭  審判長法  官  陳玉聰
                                    法  官  莊珮吟
                                    法  官  鄭凱文
以上正本證明與原本無異。
如不服本判決應於收受本判決後10日內向本院提出上訴書狀，並
應敘述具體理由，如未敘述上訴理由者，應於上訴期間屆滿後20
日內補提理由書狀於本院（均須按他造當事人之人數附繕本）「
切勿逕送上級法院」。
中　　華　　民　　國　　96　　年　　8 　　月　　22　　日
                                    書記官  林慧芬
附錄本案論罪法條：
毒品危害防制條例第10條
施用第一級毒品者，處6 月以上5 年以下有期徒刑。
施用第二級毒品者，處3 年以下有期徒刑。
